臺灣板橋地方法院民事判決　　　　　　 99年度勞訴字第131號
原　　　告　丙○○
訴訟代理人　姜義贊律師
被　　　告　戊○○○即己○貿易行
訴訟代理人　林翊臻律師
　　　　　　劉祥墩律師
上列當事人間請求給付資遣費等事件，經本院於民國100年4月14
日言詞辯論終結，判決如下：
    主  文
被告應給付原告新臺幣貳拾貳萬柒仟伍佰元，及自民國九十九年
十一月八日起至清償日止，按年息百分之五計算之利息。
被告應給付原告柒萬玖仟參佰捌拾元。
原告其餘之訴駁回。
訴訟費用由被告負擔十分之四，餘由原告負擔。
本判決第一、二項得假執行；倘被告以新臺幣參拾萬陸仟捌佰捌
拾元為原告預供擔保，得免為假執行。
原告其餘假執行之聲請駁回。
    事實及理由
一、原告主張：
  (一)原告自民國91年8月16日起受僱於被告擔任賣檳榔之工作，
    惟於99年8月22日遭被告以原告不能勝任工作為由告知原告
    做到99年8月31日為止，請原告離職。惟原告並無不能勝任
    工作之情事，故被告之終止並不合法。經原告依法向主管機
    關申請協調，被告均未到場。原告不得已於99年9月20日寄
    發存證信函予被告，依勞動基準法（下稱勞基法）第14條第
    1 項第5、6款規定，終止兩造間勞動契約關係。前開存證信
    函，既於99年9月21日送達被告，兩造間勞動契約關係應於
    99年9月21日經原告合法終止。
  (二)爰請求被告給付：
    (1)預告工資新臺幣（下同）1萬4,700元：本件原告於99年8
      月22日遭被告以原告不能勝任工作為由，告知原告工作到
      99年8月31日止，請原告離職。肇於原告已受僱被告8年多
      ，依勞基法第16條規定，被告應於30日前預告。惟被告於
      99年8月22日預告至同年月31日止，共短少9日，爰依前開
      規定請求被告給付短少之預告工資1萬4,700元（原告每月
      薪資為2萬1,000元，折計日薪為700元；700*9=14,700）
      。
    (2)資遣費17萬1,500元：原告自91年8月16日受僱於被告，至
      99年9月20日經原告以被告違反勞基法第14條第1項第5、6
      款終止兩造間勞動契約關係止，共8年1個月又4日。依勞
      基法第14條第4項準用同法第17條規定，被告應給付原告
      相當於8年2個月年資（即8又2/12個月）平均工資（2萬
      1,000元）之資遣費，共17萬1,500元（21,000*8+21,000*
      2/12=171,500）。
    (3)例假未休工資15萬6,800元：原告於受僱被告期間，每月
      僅有2日休假（折算每年休24日），顯低於勞基法第36條
      規定每年應休52日（即每7日應有1日休息作為例假；365/
      7=52），依勞基法第39條規定，工資應加倍發給。爰請求
      被告給付8年，每年28日（52-24=28）之例假日工資共15
      萬6,800元（700*28*8=156,800）。
    (4)特別休假未休工資6萬3,000元：原告自91年8月16日受僱
      於被告至99年8月31日止，繼續工作滿5年以上未滿10年，
      期間均未曾請特休假，卻未收到應休未休之工資，爰依勞
      基法第38條、第39條及勞基法施行細則第24條規定，請求
      第2、3年各7天；第4、5年各10天；第6、7、8、9年各14
      天，共90天之特休未休工資共6萬3,000元（90*700=63,00
      0）。
    (5)國定假日未休假工資8萬9,600元：原告自受僱被告，每年
      僅放年假3天。惟依勞基法第37條及勞基法施行細則第23
      條規定，每年應有19天應放假日，爰依勞基法第39條規定
      請求被告給付128日（(19-3)*8=128）應休假未休假之工
      資8萬9,600元（700*128=89,600）。
    (6)延長工時工資12萬110元：原告每2週工作時數為96小時超
      過勞基法第30條規定84小時，爰依同法第24條請求延長工
      時工資12萬110元。即每年有26個半天星期六、26個全天
      星期六未休，平均日薪700元，每日8小時，折計時薪87.
      5元。半天週六延長工資為3萬6,030元（(87.5*2*1/3)
      + (87.5*2*2/3)*26*8=36,030。全天週六延長工資8萬
      4,080元（(87.5*2*1/3)+(87.5*6*2/3)*26*8=84,080）。
    (7)合計（(1)至(6)項）被告應給付原告61萬5,710元。
  (三)另被告未替原告投保就業保險，致原告無法領取失業給付損
    失部分，顯然違反就業保險法（下稱就保法）第6條規定（
    年滿15歲以上65歲以下之受僱勞工，應以其僱主或所屬機構
    為投保單位，參加本保險），依民法第184條第2項規定，被
    告應就原告所受損害負賠償之責。即依就保法16條第1項規
    定，年滿45歲者（原告為45年3月9日生）最長可發給9個月
    之失業給付（按投保薪資每月2萬1,000之60%計，每月為1萬
    2,600元）。此部分爰請求被告自99年9月1日起至100年5月
    31日止，按月給付1萬2,600元。
  (四)併為聲明：
    (1)被告應給付原告61萬5,710元，及自起訴狀繕本送達翌日
      （即99年11月8日）起至清償日止，按年息5%計算之利息
      。
    (2)被告應自99年9月1日起至100年5月31日止，按月給付原告
      1萬2,600元。
    (3)原告願供擔保，請准宣告假執行。
二、被告抗辯：
  (一)被告並非原告之雇主，故原告依勞動契約關係向被告所為請
    求，為無理由。本件原告稱被告為其雇主，乃基於主觀臆測
    。實則原告之雇主為訴外人甲○○，被告僅係受甲○○委託
    代為管理店內事務（包含人事）及轉交薪資，並非原告之雇
    主。
  (二)退步言之，即令被告確為原告之雇主，原告之請求亦無理由
    ，蓋99年8月22日被告係問原告是不是做到8月底就好，並無
    要於99年8月底終止勞動契約之意。況嗣後被告又告知原告
    要將其調至晚班，更可見無終止勞動契約之意。即本件係原
    告不願調班，自行離職未到班，自不得向被告請求預告工資
    及資遣費。另原告每月輪休4日，國定假日亦有放假，原告
    所述並非事實。再者，有關僱傭關係而生薪資、獎金，均有
    5年短期時效之適用，故而有關原告請求94年9月8日前之薪
    資及獎金均罹時效而不得請求。另原告自陳離職後有找到工
    作，後因工作不適自行離職，故自其自行離職後，應不得再
    請領失業給付，逾此部分損害之主張，亦無理由。再者，依
    原告計算應休假日、國定假日及延長工時之方式，亦有重覆
    計算之虞。
  (三)併為答辯聲明：原告之訴駁回；如受不利判決願供擔保，請
    免為執行。
三、兩造不爭執之事項：
  (一)原告自91年8月16日起受僱於公園檳榔行（丁○店）擔任賣
    檳榔之工作（「早班」工作時間上午8時至下午4時），每月
    薪資2萬1,000元。
  (二)有關公園檳榔行（丁○店）員工之面試、發薪及行政管理等
    事項，均由被告負責管理。故原告任職於該店時，經被告面
    試錄取，並按月核發薪資及指派負責工作。
  (三)公園檳榔行（丁○店）登記負責人為庚○○（統一編號0000
    0000），設立日99年9月20日，組織種類為「獨資」等情，
    有營利登記資料公示查詢（詳原證9）在卷可佐。
  (四)原告提出兩造於99年8月22日對話之錄音譯文及光碟均為真
    正。
  (五)原告於99年9月20日寄發存證信函予被告，依勞基法第14條
    第1項第5、6款規定，終止兩造間勞動契約關係。前開存證
    信函，已於99年9月21日送達被告等情，有存證信函1份（詳
    原證4第2頁）及本院100年4月14日言詞辯論筆錄附卷可佐。
  (六)原告提出薪資袋（詳原證5）、公告（詳原證6、7）均為真
    正。
  (七)原告為45年3月9日生，於99年離職時已年滿45歲等情，有戶
    籍謄本（原證12）1份在可佐。
  (八)本件原告之平均工資為每月2萬1,000元；依97年1月1日施行
    之勞工保險投保薪資分級表規定，屬第6級（月投保薪資2萬
    1,000元），故離職前6個月平均月投保薪資為2萬1,000元。
四、關於系爭勞動契約關係究否存在於兩造間？
  (一)按縱有代理權，而與第三人為法律行為時，非以本人名義為
    之者，亦不成立代理。又雖與第三人為法律行為時，未明示
    其為代理人；而如相對人按其情形，應可推知係以本人名義
    為之者，固難謂不發生代理之效果，即所謂之「隱名代理」
    。惟如代理人當時係以自己之名義而為。即非以代理人之資
    格而為，已甚明顯者，仍不能認其為代理他人而為（最高法
    院70年度台上字第2160號判決意旨參照）。
  (二)查本件姑不論公園檳榔丁○店之實際負責人究否為訴外人甲
    ○○，兩造既對於：原告乃經被告面試錄取進入該店工作，
    並由被告負責該店工作之指派、發薪等情，既無爭執，而可
    認為真正。被告亦稱：伊與訴外人甲○○間內部作業原告並
    不了解，伊與甲○○間關係沒有告訴原告，那是其等內部的
    問題等語（詳本院100年4月14日言詞辯論筆錄）。經本院調
    查結果，認本件被告於面試時或原告同意任職時，既均未對
    原告表明「其係以訴外人甲○○代理人身分僱傭原告」之意
    旨，原告復否認知悉被告係以甲○○代理人身分與其成立勞
    動契約關係，按諸開判決意旨，即難認已發生隱名代理之效
    果。基上，系爭勞動契約關係應存在於兩造間，被告與甲○
    ○間內部關係縱如被告所指，亦不得執以對抗原告。
五、關於系爭勞動契約關係何時？由何人？以何事由終止？
  (一)原告主張：被告於99年8月22日以原告不能勝任工作為由，
    通知原告系爭勞動契約於99年8月底終止等語，業據提出錄
    音譯文（詳本院卷第26頁）及光碟各1份為佐。被告對於譯
    文之內容並無爭執，惟辯以：被告之真意並無要求原告於99
    年8月底離職，故稱「是不是做到99年8月底就好」。此由嗣
    後被告復再告知原告要將其調至晚班，遭原告拒絕可明，是
    本件應係原告不願調動自行離職等語。查本件觀諸原告所提
    兩造99年8月22日對話之譯文，兩造係先就調貨規則發生爭
    執，互認自身有理；被告才稱：原告這樣不行，你與人不能
    配，這樣我沒辦法，你都不能配合等語後；之後再稱：我想
    這樣不好處理，要不然做到8月底就好…。探諸被告之用語
    ，已足認被告以原告不能勝任工作為由，通知原告系爭勞動
    契約關係至99年8月底終止。又即令被告隔了4、5天後，確
    有再告知原告不然改做大夜班等語，亦不得執此反推被告曾
    為終止意思表示未發生。
  (二)原告復主張：被告於99年8月22日所為終止意思表示不合法
    ，故原告於99年9月20日寄發存證信函予被告，依勞基法第
    14條第1項第5、6款規定，終止兩造間勞動契約關係。前開
    存證信函，既於99年9月21日送達被告，兩造間勞動契約關
    係應於99年9月21日經原告合法終止等情。經查，原告既否
    認其不能勝任工作，被告復未提出任何證據證明「原告確不
    能勝任工作」（勞基法第11條第5款成要件）。則原告以：
    被告於99年8月22日所為終止意思表示不合法違反勞動契約
    為由，依勞基法第14條第1項第6款規定，於99年9月21日（
    合於30日除斥期間）終止兩造間勞動契約關係，於法自屬有
    據。
  (三)基上，兩造間勞動契約關係，業經原告於99年9月21日依勞
    基法第14條第1項第6款規定合法終止。
六、茲就原告請求金額說明於下：
  (一)預告工資1萬4,700元部分：按雇主依勞基法第11條或第13條
    但書規定終止勞動契約者，應依同法第16第1項規定預告之
    ；未依前項規定預告而終止者，應給付預告期間工資，勞基
    法第16條第1、4項定有明文。查本件承前述，系爭勞動契約
    並非經雇主依勞基法第11條或第13條規定終止（即被告於99
    年8月22日所為終止意思表示並不合法，而未生終止效力。
    ），則原告依同法第16條規定請求被告給付預告工資，於法
    即有未合，應予駁回。
  (二)資遣費17萬1,500元部分：查系爭勞動契約既經原告依勞基
    法第14條第1項規定合法終止，則原告依同法條第4項準用同
    法第17條規定，請求被告給付資遣費，於法自屬有據。即自
    91年8月16日原告受僱於被告日起至99年9月21日勞動契約終
    止日止，共8年1個月又6日。依勞基法第14條第4項準用同法
    第17條規定，被告應給付原告相當於8年2個月年資（即8又
    2/12個月）平均工資（2萬1,000元；此部分為被告未爭執。
    ）之資遣費。準此，原告依前開法律規定，請求被告給付資
    遣費17萬1,500元（21,000*8+21,000*2/12=171,500），為
    有理由，應予准許。
  (三)例假未休工資15萬6,800元及延長工時工資12萬110元部分：
    (1)按利息、紅利、租金、贍養費、退職金及其他1 年或不及
      1 年之定期給付債權，其各期給付請求權，因5 年間不行
      使而消滅，民法第126 條定有明文。加班費既屬不及1 年
      之每月定期性給付債權，被告抗辯：本件關於94年9月8日
      以前（原告於99年9月8日向主管關申請協調，詳原證3會
      議紀錄）工資、加班費之請求，已罹5年消滅時效等語，
      自屬有據。
    (2)原告主張：其自受僱日起，即約定每月休2日等語，業據
      提出公告1份（詳原證6）為佐，並核與證人乙○○所陳述
      內容相符（詳本院100年3月17日言詞辯論筆錄），應可認
      為真正。至證人甲○○雖到庭證稱：每月放4天假等語。
      惟證人甲○○既自陳其為公園檳榔實際負責人，其證詞是
      否無偏頗之虞已有議，加以，承前述，原告前開主張除據
      證人乙○○到庭證述屬實外，並有被告製作之公告為佐，
      此部分自難單執甲○○之證詞為有利被告之推斷。
    (3)按從事監視性、斷續性工作之工廠守衛，與必須持續密集
      付出勞力之生產線上勞工，二者工作性質有別，為顧及勞
      雇雙方整體利益及契約自由原則，並落實勞動基準法第21
      條第1項及第32條第4項但書之規定，職司守衛之勞工，如
      已同意例休假日及平時之工作時間逾8小時，所約定之工
      資又未低於基本工資加計延時工資、假日工資之總額時，
      並不違反勞動基準法之規定，勞雇雙方自應受其拘束。勞
      方事後即不得任意翻異，更行請求例休日及逾時之加班工
      資。故上開從事守衛工作者，能否再請求例休假日及延長
      工時之工資，似應以其約定工資是否低於基本工資及以基
      本工資加計例休假日及延時工資之總額為斷（最高法院85
      年度台上字第1973號判決意旨參照）。查本件兩造間勞動
      契約雖非以鎮監視為主之工作，然肇於工作性質的特殊性
      ，有於假日等工作之必要。再承前述，依兩造間勞動契約
      乃約定原告每月工資2萬1,000元，每月2日休假，每日工
      作8小時，按諸同前判決意旨，基於契約自由原則，倘被
      告所給付之工資並未低於基本工資加計延長工時，兩造自
      應受其拘束，原告不得再請求延時工資。
    (3)即依現行法規定（94年起至96年6月30日止）最低基本工
      資為每月1萬5,840元，每日528元，每時66元計；（96年
      7月1日起至99年12月31日止）最低基本工資為每月1萬7,
      280元，每日576元，每時72元計。比照倘按兩造約定計薪
      方式，每月2萬1,000元。以96年7月1日之最低基本工資換
      算，依勞基法第30條第1項前段規定，每日8小時為正常工
      時，超過部分始屬延長工時。本件依原告主張之每日工時
      ，既均未超過8小時，本無適用勞基法第24條計算延長工
      時工資之必要，而應依同法第39條規定，加倍發給工資。
      即被告每月最低應發給原告之金額乃不得低於2萬448元（
      依勞基法第30條第1項後段規定每2週工時為84小時，換算
      每月(30日)工時為180日(84除以14/30=180)。原告每月實
      際工作28日(每月休2日；30-2=28），以每日8小時計共
      224小時(8*28=224)，折算每月多工作5.5日((224-180)
      /8=5.5)。依勞基法第39條規定每月應加給3,168元(576*5
      .5=3,168)；最低應付2萬448元(17,280+ 3,168=20,448)
      ）。基上，本件被告每月給付原告之薪資既高於前述金額
      ，原告自不得再請求此部分例假工資或加班費（延長工時
      ）。
  (四)特別休假未休工資6萬3,000元部分：
    (1)按勞工之特別休假應在勞動契約有效期間為之，惟勞動契
      約之終止，如係可歸責於雇主之原因時，雇主應發給未休
      完特別休假日數之工資，行政院勞工委員會79年12月27日
      （79）台勞動2字第21776號函釋可參，是以依上開函釋反
      面推知，若特別休假未休之原因係不可歸責於雇主時，雇
      主自無庸發給未休完特別休假日數之工資，先此敘明。
    (2)查原告主張，其自91年8月16日受僱於被告至99年8 月31
      日止，期間均未曾請特休假，爰請求第2、3年各7天；第4
      、5年各10天；第6、7、8、9年各14天，共90天之特休未
      休工資共6萬3,000元等情。其中第2、3年部分，承前述，
      已罹5年消滅時效，被告抗辯其得拒絕給付等語，自屬有
      據。至第4至9年部分，被告既否認原告於該段期間曾要求
      休假，遭被告拒絕，此部分自應由原告就主張：原告要求
      要休，被告不同意之利己事實，負舉證之責。此部分既未
      據原告提出任何證據以供查本院審酌，此部分自屬非可歸
      責於雇主之原因（即係原告自己於當年度終結前不請特休
      ，而非雇主不給休），縱若原告所主張其94至99年度（第
      4至9年）尚有特別休假共76日未休，亦不得依勞基法施行
      細則第24條第3款規定，請求給付工資。即原告此部分請
      求被告給付6萬3,000元為無理由，應予駁回。
  (五)國定假日未休假工資8萬9,600元：
    (1)原告主張：其自受僱被告，每年僅放年假3天，其餘國定
      假日均未放假等語，業據提出公告1份（詳原證7）為佐，
      並核與證人乙○○所陳述內容相符（詳本院100年3月17日
      言詞辯論筆錄），應可認為真正。至證人甲○○雖到庭證
      稱：國定假日均有放假等語。惟同前述證人甲○○自陳其
      為公園檳榔實際負責人，其證詞是否無偏頗之虞已有議，
      加以，承前述，原告前開主張除據證人乙○○到庭證述屬
      實外，並有被告製作之公告為佐，此部分自難單執甲○○
      之證詞為有利被告之推斷。
    (2)按紀念日、勞動節日及其他由中央主管機關規定之應放假
      日，均應休假，勞基法第37條定有明文。該條所稱應放假
      日，則於勞基法行細則第23條定有明文（每年有19天）。
      查本件有關原告請求94年9月8日以前之應休假日工資，承
      前述，已罹5年時效，被告抗辯其得拒絕給付，應屬有據
      。準此，94年度應休假日尚有7日（即9月18日(中秋節)、
      9月28日、10月10日、10月31日、10月25日、11月12日、
      12月25日）；95至98年度尚有64日（(19-3)*4=64）；99
      年度尚有9日（1月1日、1月2日、2月13日(除夕)、2月28
      日、3月29日、4月4日、4月5日、5月1日、6月16日(端午
      節)），合計80日，以每日700元計（21,000/30=700），
      共5萬6,000元（700*80=56,000）。基上，原告依勞基法
      第39條請求被告給付5萬6,000元，為有理由，應予准許。
      逾此部分之請求，則屬無據，應予駁回。
  (六)原告主張：被告未替原告投保就業保險，致原告無法領取失
    業給付損失部分，顯然違反就保法第6條規定，依民法第184
    條第2項規定，被告應就原告所受損害負賠償之責。即依就
    保法16條第1項規定，年滿45歲者最長可發給9個月之失業給
    付（按投保薪資每月2萬1,000之60%計，每月為1萬2,600元
    ）。此部分爰請求被告自99年9月1日起至100年5月31日止，
    按月給付1萬2,600元等情。
    (1)按年滿15歲以上，60歲以下，具中華民國國籍之勞工，應
      以其雇主或所屬機構為投保單位，參加本保險為被保險人
      ，就保法第5條第1項第1款定有明文。查本件原告於受僱
      時，既屬年滿15歲以上，60歲以下之勞工，復查無同法第
      5條第2項除外不得參加就業保險事由，則原告主張：被告
      依法應為原告投保，其未為原告投保屬違反保護他人法律
      ，依民法第184條第2項規定，應就原告所受損害負賠償之
      責等語，自屬有據。
    (2)次按，本保險各種保險給付之請領條件如下：失業給付
      ：被保險人於非自願職辦理退保當日3年內，保險年資合
      計滿1年以上，具有工作能力及繼續工作意願，向公立就
      業服務機構辦理求職登記，自求職登記日起14日內仍無法
      推介就業或安排職業訓練；失業給付按申請人離職辦理本
      保險退保之當月起前6個月平均月投保薪資60%按月發給，
      最長發給6個月。但申請人離職辦理本保險退保時已年滿
      45歲或領有社政主管機關核發之身心障礙證明者，最長發
      給9個月，就保法第11條第1項第1款、第16條第1項分別定
      有明文。承前述，本件原告既屬非自願離職（依勞基法第
      14條終止勞動契約），離職前受僱年資達8年餘，離職時
      已滿45歲，則原告主張，倘被告有為其投保就業保險，依
      法最長其得請求9個月按平均保薪資60%計算（即每月1萬
      2,600元）失業給付之損失，尚非無據。
    (3)至被告抗辯：原告自承其於離後已找到工作，後因工作不
      適自行離職，是應自原告自行離職日起，不得再請領失業
      給付一節。查原告確自承於離職後曾去找2份工作，1 份
      實際未到職，1份只試了1天等語（詳本院100年4月14日言
      詞辯論筆錄）。經本院審酌，依原告所陳述內容，至多既
      僅到職1天，應認尚於試用階段，本難執此認原告已覓得
      新職，故意不接受，而喪失請領失業給付之資格。
    (4)又本件原告請求被告自99年9月1日起至100年5月31日止，
      按月給付1萬2,600元一節。按失業給付自向公立就業機構
      辦理求職登記之第15日起算，就保法第20條定有明文。本
      件被告既自始未為原告投保，原告本無從以其非自願離職
      為由向前開機構辦理求職登記。故經本院審酌結果，認前
      開第15日起算應以系爭勞動契約終止之翌日（即99年9月
      22日；原告最早可能之求職日）起算第15日（即99年10月
      6 日）起，原告始受有得請領失業給付卻無法請領之損失
      。另至100年4月14日本院最後言詞辯論日止，原告既尚未
      覓得新職，應以此為得請求之終止日。至100年4月14日以
      後至100年5月31日止部分，既無法確認原告於該段時期仍
      無法覓得新職，原告就此部分所提將來給付之訴，難認有
      據，應予駁回。
    (5)準此，原告依侵權行為法律關係請求被告自99年10月6日
      起至100年4月14日止（共6.3個月），按月給付1萬2,600
      元，合計7萬9,380元，為有理由，應予准許。逾此部分之
      請求則屬無據，應予駁回。
七、綜上所述，原告本於勞動契約關係請求被告給付22萬7,500
    元（171,500+56,000=227,500），及自99年11月8日起至清
    償日止，按年息5%計算之利息；本於侵權行為法律關係請求
    被告給付7萬9,380元，為有理由，應予准許；逾此部分之請
    求，則屬無據，應予駁回。
八、兩造均陳明願供擔保請准宣告假執行或免為假執行宣告，經
    核原告勝訴部分，所命給付金額未逾50萬元，爰依職權宣告
    之，並依聲請酌定相當擔保金額准被告預供擔保後，免為假
    執行宣告；至原告敗訴部分，其假執行之聲請已失所附麗，
    應併駁回。
結論：原告之訴為一部有理由、一部無理由，依民事訴訟法第79
條、第389條、第392條，判決如主文。
中　　華　　民　　國　100　　年　　  4　　月　　28　　日
                  民事第一庭    法　官　黃信滿
以上正本係照原本作成
如對本判決上訴，須於判決送達後20日內向本院提出上訴狀。如
委任律師提起上訴者，應一併繳納上訴審裁判費。
中　　華　　民　　國　100　　年　　  4　　月　　28　　日
                                書記官　莊琬婷
